臺灣臺北地方法院簡易民事判決
110年度店簡字第1159號
原      告  曾柏諭  

被      告  林壯亮  
上列當事人間損害賠償事件，原告提起刑事附帶民事訴訟，經本
院刑事庭裁定移送前來（110年度審簡附民字第45號），於民國
110年11月3日言詞辯論終結，本院判決如下：
　　主    文
被告應給付原告新臺幣壹拾壹萬壹仟陸佰元，及自民國一百一十
年五月七日起至清償日止，按年息百分之五計算之利息。
原告其餘之訴駁回。
訴訟費用由被告負擔百分之六十九，餘由原告負擔。
本判決原告勝訴部分得假執行；但被告如以新臺幣壹拾壹萬壹仟
陸佰元為原告預供擔保後，得免為假執行。
    事實及理由
一、按訴狀送達後，原告不得將原訴變更或追加他訴，但擴張或
    減縮應受判決事項之聲明者，不在此限，民事訴訟法第255
    條第1項第3款定有明文。本件原告原起訴請求被告應給付原
    告新臺幣（下同）46萬4000元，及自起訴狀繕本送達翌日起
    至清償日止，按年息百分之5 計算之利息。嗣於言詞辯論期
    日變更聲明為：被告應給付原告16萬1600元，及自起訴狀繕
    本送達翌日起至清償日止，按年息百分之5計算之利息，核
    屬減縮應受判決事項之聲明，揆諸首揭規定，應予准許。
二、原告主張：
(一)兩造為鄰居關係，被告於民國109 年1月30日凌晨2時許，自
    其新北市○○區○○路000號9樓住處之陽台翻越牆垣後，侵入原
    告位於新北市○○區○○路000 號9樓住處(下稱系房屋)附連圍
    繞之陽台外牆，並在系爭房屋陽台外牆發現被告遺落之手機
    ，故認被告有侵害居住安寧之行為。因被告之行為，使原告
    對居家安全有疑慮，原告家中尚有小孩，擔心之後在電梯遇
    到被告會有安全上問題，雙方先前協調時，被告不願意搬家
    ，原告始搬離系爭房屋，並支出搬家費用共計1萬1600元，
    被告自應賠償原告之損害。另原告因被告之行為，每日提心
    吊膽，精神上受有相當之痛苦，故另求償精神慰撫金15 萬
    元。為此，爰依侵權行為之法律關係，提起本件訴訟，請求
    被告給付搬家費用1萬1600元、精神精神慰撫金15萬元。並
    聲明：被告應給付原告16萬1600元，及自起訴狀繕本送達翌
    日起至清償日止，按年息百分之5 計算之利息。
(二)對被告答辯之陳述：原告本無搬家的計畫，是因本次事件才
    決定搬家。另原告搬進系爭住宅時，鐵窗並未裝設，是房東
    表示為了原告家中小孩的安全考量，且後來得知被告先前有
    類似的行為，才建議原告安裝鐵窗。先前沒有關鐵窗是為了
    通風，到晚上就會關起來了。
三、被告則辯稱：對於原告主張之侵權行為事實不爭執，惟被告
    僅是進去撿手機，且法院也已經歸還被告手機。原告搬進系
    爭住宅時有裝設鐵窗，且時常不關鐵門，原告稱有受精神上
    損害，被告深感疑義。另先前協調時，被告同意給付搬家費
    用但原告不接受，且認為原告請求之搬家費用過高等語。並
    聲明：請求駁回原告之訴。
四、得心證理由：
(一)按因故意或過失，不法侵害他人之權利者，負損害賠償責任
    ；數人共同不法侵害他人之權利者，連帶負損害賠償責任；
    不法侵害他人之身體、健康、名譽、自由、信用、隱私、貞
    操，或不法侵害其他人格法益而情節重大者，被害人雖非財
    產上之損害，亦得請求賠償相當之金額，民法第184條第1項
    前段、第185條第1項、第195條第1項前段定有明文。又民法
    第195條第1項前段之「其他人格法益」，包含居住安寧之人
    格利益（最高法院92年臺上字第164 號判決參照）。按當事
    人主張有利於己之事實者，就其事實有舉證之責任，民事訴
    訟法第277 條定有明文。而民事訴訟如係由原告主張權利者
    ，應先由原告負舉證之責，若原告先不能舉證，以證實自己
    主張之事實為真實，則被告就其抗辯事實即令不能舉證，或
    其所舉證據尚有疵累，亦應駁回原告之請求（最高法院17年
    上字第917 號判決參照）。
(二)原告主張被告於前開時、地無故侵入其住宅之事實，經臺灣
    臺北地方法院檢察署檢察官以109年度偵續字第447號提起公
    訴，並經本院以110年度審簡字第779號刑事判決認定被告侵
    入住宅附連圍繞之土地罪，處拘役50日確定。有上開起訴書
    、判決書在卷可稽，且為被告所不爭執（本院110年11月3日
    言詞辯論筆錄），另經本院核閱上開刑事案件卷證資料屬實
    ，堪認原告此部分主張為真實。被告於上開時、地，未經原
    告同意之情形下，於深夜翻越系爭房屋陽台，侵入系爭房屋
    ，而其所為顯已侵害原告居住安寧，對其造成精神上之痛苦
    ，則原告依上開規定請求被告賠償其損害，自屬有據。
(三)本件被告對原告有侵權行為，已如前述，茲就原告據以請求
    被告賠償之項目及金額逐項審酌如下：
  1.搬家費用部分：
　　原告主張被告上揭行為造成其與家人內心恐慌，迫使原告必
    須搬家，而受有搬家費用1萬1600元之損害，並提出搬運契
    約書2 份為據。查被告於深夜攀爬陽台圍牆侵入系爭房屋，
    衡情足使住戶對居家安全產生極大疑慮，而原告於兩造協商
    過程中曾要求被告搬離原住處，經被告拒絕之事實，亦為被
    告所不爭執（本院110年11月3日言詞辯論筆錄），顯見原告
    已無法與被告相鄰而居，足認原告搬離系爭房屋，並支出搬
    家費用1萬1600元，與原告之侵權行為具相當因果關係。此
    外，被告空言辯稱原告請求之搬家費用過高，未提出相關事
    證以實其說，亦難採信。是以，原告請求被告給付搬家費用
    1萬1600元，為有理由。
  2.精神慰撫金部分：
　　經查，被告對於原告主張之侵權行為事實不爭執（見本院11
    0年11月3日言詞辯論筆錄），而被告所為顯已侵害原告居住
    安寧，對其造成精神上之痛苦，則原告依上開規定請求非財
    產上損害賠償，自屬有據。本院審酌兩造為鄰居關係，而被
    告於深夜翻越系爭房屋陽台外牆，侵入原告住家，原告因居
    家安寧受侵害而舉家搬遷等情，並考量被告行為侵害之嚴重
    性、原告精神上所受痛苦，兼衡原告自陳碩士畢業、從事電
    子業，經濟狀況小康；被告則為碩士畢業，現已退休，經濟
    狀況小康等情（見本院110年11月3日言詞辯論筆錄），認原
    告得請求被告賠償之精神慰撫金應以10萬元為適當，逾此部
    分之請求，應予駁回。
  3.綜上，原告得請求被告賠償之金額為11萬1600元(計算式：1
    萬1600元＋10萬元＝11萬1600元)。
五、從而，原告依侵權行為之法律關係，請求被告給付11萬1600
    元及自起訴狀繕本送達翌日即110年5月7日起至清償日止，
    按年息百分之5計算之利息，為有理由，應予准許；逾此部
　　分之請求，為無理由，應予駁回。　　
六、本件事證已臻明確，兩造其餘攻擊防禦方法及所提之證據，
　　經核與判決之結果不生影響，爰不逐一論述，併此敘明。
七、本件原告勝訴部分係適用簡易程序所為被告敗訴之判決，依
    民事訴訟法第389 條第1 項第3 款規定，應依職權宣告假執
    行，並依同法第392條第2項規定，依職權宣告被告如為原告
　　預供擔保，得免為假執行。　
八、又本件係原告提起刑事附帶民事訴訟，經本院刑事庭裁定移
    送民事庭者，依刑事訴訟法第504條第2項之規定，免納裁判
    費，且至本件言詞辯論終結時，亦未發生其他訴訟費用，本
    無確定訴訟費用額之必要，惟仍依民事訴訟法第79條之規
　　定，諭知訴訟費用之負擔，以備將來如有訴訟費用發生時，
    得確定其負擔，併予敘明。
中　　華　　民　　國　　110 　年　　11　　月　　17　　日
                  臺灣臺北地方法院新店簡易庭　　
                              法  官　張淑美 
以上正本係照原本作成。
對於本件判決如有不服，應於收受送達後20日內向本院提出上訴
書狀，上訴於本院合議庭，並按他造當事人之人數附具繕本。
中　　華　　民　　國　　110 　年　　11　　月　　17　　日
                              書記官  馮姿蓉